臺灣臺北地方法院民事判決　　　　　　 100年度訴字第4064號
原　　　告　周彥彤
被　　　告　袁文伶原名袁婉齡.
訴訟代理人　陳德峰律師
複　代理人　賴以祥律師
訴訟代理人　林于椿律師
上列當事人間請求侵權行為損害賠償事件，經本院刑事庭移送前
來，本院於中華民國100 年11月30日言詞辯論終結，判決如下：
    主  文
被告應給付原告新臺幣肆拾肆萬貳仟零貳拾元，及自民國一百
年三月十日起至清償日止，按週年利率百分之五計算之利息。
原告其餘之訴駁回。
訴訟費用由被告負擔十分之七，餘由原告負擔。
本判決原告勝訴部分，得假執行。
原告其餘假執行之聲請駁回。
    事實及理由
一、原告主張：被告趁原告經營彩騰演藝經紀有限公司不善而急
    需資金週轉之際，基於謀取重利之意，先後於民國97年12月
    22日、98年3 月4 日、98年4 月11日、98年5 月1 日及98年
    6 月1 日，貸予原告新臺幣（下同）47萬元、12萬元、20萬
    元、20萬元、17萬8,000 元之本金，惟原告實際僅取得99萬
    2, 320元，然原告已陸續返還被告164 萬3,705 元，是被告
    已取得65萬1,385 元之重利，爰依民法第179 條不當得利、
    第184 條侵權行為等法律關係提起本訴，請求擇一對原告有
    利者為判決等語，並聲明：（一）被告應給付原告65萬1,38
    5 元，及自起訴狀繕本送達翌日起至清償日止，按週年利率
    5% 計算之利息；（二）願供擔保，請准宣告假執行。
二、被告則以：原告請求過高，應扣除合理利息等語資為抗辯，
    並聲明：原告之訴駁回。
四、本件原告主張被告趁其急需資金週轉之際，基於謀取重利之
    意，先後於97年12月22日、98年3 月4 日、98年4 月11日、
    98年5 月1 日及98年6 月1 日，貸予原告47萬元、12萬元、
    20萬元、20萬元、17萬8,000 元之本金，惟原告實際僅取得
    99萬2,320 元，且原告已陸續返還被告164 萬3,705 元等情
    ，業據提出借款給付重利明細表、支票存根、合作金庫銀行
    各類存款分戶交易明細表等件為證，且上開事實業經本院10
    0 年度簡字第866 號刑事判決，以被告觸犯刑法第344 條重
    利罪，判處有期徒刑6 月，緩刑3 年確定，有該刑事判決在
    卷可稽，並經本院職權調閱上開刑事卷宗核閱屬實。故原告
    主張之前述事實，堪信為真正。
五、按因故意或過失，不法侵害他人之權利者，負損害賠償責任
    ，故意以背於善良風俗之方法，加損害於他人者亦同；約定
    利率，超過週年百分之20者，債權人對於超過部分之利息，
    無請求權，債權人除前條限定之利息外，不得以折扣或其他
    方法，巧取利益，民法第184 條第1 項、第205 條、第206
    條分別定有明文。是債權人（即被告）對債務人（即原告）
    收取之利息，於超過週年利率百分之20之部分，始為原告因
    此重利侵權行為所致之損害。查本件被告於前揭時間分別貸
    予原告上開款項，經依被告各該借款本金及原告還清本利之
    借款期間，以週年利率百分之20計算利息，再以原告各該總
    清償金額換算各該實際之利息，於超過週年利率百分之20
    部分之利息，即如附表「原告得請求金額」項所示，此合計
    44萬2,023 元之款項，始係原告因此受有之損害金額，揆諸
    前開說明，原告得請求被告賠償此44萬2,023 元之損害。從
    而，原告依民法第184 條第1 項規定，請求被告給付44萬
    2,02 3元，及自刑事附帶民事起訴狀繕本送達被告翌日（見
    本院附民卷第1 頁）即100 年3 月10日起至清償日止，按週
    年利率百分之5 計算之利息，為有理由，應予准許，逾此部
    分之請求，為無理由，應予駁回。至原告另依民法第179 條
    規定請求被告返還本件重利之不當得利，係以單一聲明，請
    求法院與民法第184 條第1 項侵權行為損害賠償請求為同一
    之判決，自屬訴之重疊合併，本院既認原告依民法第184 條
    第1 項規定為有理由判決，則原告另依民法第179 條規定請
    求返還不當得利部分，縱經審酌，其金額無從為更有利於原
    告之判斷，此部分自無須再加以論究。
六、本判決所命給付之金額未逾50萬元，依民事訴訟法第389 條
    第1 項第5 款規定，應依職權宣告假執行。至原告就敗訴部
    分陳明願供擔保聲請宣告假執行，因訴之駁回而失所依據，
    不予准許。
七、本件事證已臻明確，原告其餘攻擊方法及本院未經援用之證
    據，經審酌後，核與本件結論不生影響，爰不一一贅述，附
    此敘明。
八、訴訟費用負擔之依據：民事訴訟法第79條。
中    華    民    國  100     年    12    月    14    日
                  民事第五庭  審判長法  官  薛中興
                                    法  官  鄧德倩
                                    法  官  林伊倫
以上正本係照原本作成。
如對本判決上訴，須於判決送達後20日內向本院提出上訴狀。如
委任律師提起上訴者，應一併繳納上訴審裁判費。
中    華    民    國   100    年    12    月    14    日
                                    書記官  陳怡君
┌──────────────────────────────────────┐
│附表：                                                         單位：新臺幣 │
├────┬──────┬──────┬────────────┬──────┤
│借款期間│ 借款本金   │ 總清償金額 │週年利率20%計算之利息   │得請求之金額│
├────┼──────┼──────┼────────────┼──────┤
│97.12.22│470,000元   │ 545,305元  │      27,299元          │48,006元    │
│  至    │            │            │                        │            │
│98.4.6  │            │            │                        │            │
├────┼──────┼──────┼────────────┼──────┤
│98.4.11 │200,000元   │ 326,000元  │       1,863元          │124,137元   │
│  至    │            │            │                        │            │
│98.4.27 │            │            │                        │            │
├────┼──────┼──────┼────────────┼──────┤
│98.5.1  │200,000元   │ 234,400元  │       2,959元          │31,441元    │
│  至    │            │            │                        │            │
│98.5.27 │            │            │                        │            │
├────┼──────┼──────┼────────────┼──────┤
│98.6.1  │178,000元   │ 398,000元  │       1,561元          │218,439元   │
│  至    │            │            │                        │            │
│98.6.16 │            │            │                        │            │
├────┼──────┼──────┼────────────┼──────┤
│98.3.4  │120,000元   │ 140,000元  │        ─ ─           │20,000元    │
├────┼──────┼──────┼────────────┼──────┤
│合計    │1,168,000元 │1,643,705元 │       33,682元         │442,023元   │
└────┴──────┴──────┴────────────┴──────┘